【裁判字號】    94,訴,1282
【裁判日期】    950428
【裁判案由】    毒品危害防制條例
【裁判全文】
臺灣臺北地方法院刑事判決      九十四年度訴字第一二八二號
公  訴  人  臺灣臺北地方法院檢察署檢察官
被      告  甲○○
選任辯護人  舒建中律師
上列被告因違反毒品危害防制條例案件，經檢察官提起公訴（九
十四年度偵字第七一九五號），本院判決如下：
    主  文
甲○○販賣第二級毒品，處有期徒刑柒年貳月。扣案如附表編號
一至三號所示之物均沒收銷燬之、附表編號四至十號所示之物均
沒收。
    事  實
一、甲○○明知ＭＤＭＡ（即亞甲基雙氧甲基安非他命、俗稱搖
    頭丸）係第二級毒品、愷他命（俗稱Ｋ他命）係第三級毒品
    ，而硝甲西泮（俗稱一粒眠）及安定（二氮平）均係第四級
    毒品，而依據毒品危害防制條例第二條第二項所規範之第二
    級、第三級、第四級毒品，未經許可，均不得擅自販賣，詎
    甲○○因認新年將屆而有利可圖，竟意圖販賣營利，而基於
    販賣第二、三、四級毒品之犯意，於民國九十三年七、八月
    至九十三年十二月二十九日下午八時十二分前某日，以ＭＤ
    ＭＡ每顆新台幣（下同）四至五百元、愷他命每公克一千四
    百元至一千五百元不等之價格，在臺灣地區不詳地點同時向
    車明鴻（業經臺灣板橋地方法院以九十四年度訴字第一００
    ０號刑事判決判處有期徒刑九年）販入如附表編號一至四號
    所示之第二、三、四級毒品（含附表編號六、七號所示之包
    裝塑膠袋與包裝塑膠瓶），另又於上述期間內某日，在臺灣
    地區不詳地點向綽號「小何」之成年男子，以硝甲西泮每顆
    約八十元之價格，販入如附表編號五號所示之第四級毒品（
    含附表編號八號所示之包裝塑膠袋），甲○○並欲以每顆或
    一瓶賺取幾十元至一百元不等之差價，於新年假期販售予不
    特定人而藉以圖利，惟甲○○尚未及出售，即於九十三年十
    二月二十九日下午八時十二分許，為警持本院核發之搜索票
    前去臺北市○○區○○街二段七十二號九樓之二甲○○租住
    處搜索，並當場查獲如附表一至五號所示之毒品（含附表編
    號六至八號所示包裝塑膠袋、包裝塑膠瓶）以及甲○○所有
    供販賣毒品預備之如附表編號九、十號所示之電子磅秤及分
    裝瓶與分裝袋，始悉上情。
二、案經臺北市政府警察局報告臺灣板橋地方法院檢察署檢察官
    呈請臺灣高等法院檢察署檢察長令轉臺灣臺北地方法院檢察
    署檢察官偵查起訴。
    理  由
甲、程序部分：
一、被告甲○○於警詢及九十三年十二月三十日臺灣板橋地方法
    院檢察署檢察官偵訊時均自白有販賣第二、三、四級毒品之
    事實，惟嗣後於九十四年六月一日臺灣臺北地方法院檢察署
    檢察官偵訊及本院歷次訊問時，均否認有向案外人車明鴻購
    買毒品之事實，並辯稱：警方當初問伊是否認識車明鴻，伊
    說認識有玩過，但後來變成是伊向車明鴻買毒品，當時伊精
    神狀況不佳云云。然查：被告就其自白之經過業已自承並未
    遭受非法取供等語詳實（見九十四年偵字第七一九五號卷第
    二二頁），故被告於警詢及九十三年十二月三十日檢察官偵
    訊時均係出於己意而為自白，是被告於警詢及九十三年十二
    月三十日偵訊中之供述，均具任意性，合先敘明。
二、按通訊保障及監察法業於八十八年七月十四日制定公布，同
    年月十六日生效，司法警察機關因偵辦刑事案件，為蒐集或
    調查證據，而有實施通訊監察之必要者，於偵查中應由檢察
    官依職權或聲請核發通訊監察書，載明應記載事項，始得為
    之，其有急迫之情形經檢察官口頭通知先予執行通訊監察者
    ，亦應於二十四小時內補發通訊監察書，同法第五條、第六
    條、第十一條規定已明。本件起訴書所引被告自九十三年十
    二月二日起至同年月十六日止之通訊監聽譯文（詳九十三年
    警聲搜字第一五七二號卷），均係經臺灣板橋地方法院檢察
    署檢察官核發通訊監察書予以監聽錄音所製作，並有通訊監
    察書可稽（見九十三年警聲搜字第一五七二號卷第五頁），
    被告於本院審理時，就所提示之上揭通訊監聽譯文令其辯認
    時，均不否認監聽譯文之內容為真正，則該監聽譯文自有證
    據能力。
乙、實體部分：
一、訊據被告雖坦承於九十三年七、八月至九十三年十二月二十
    九日下午八時十二分前某日，購買附表編號一至五號所示第
    二、三、四級毒品，以及遭警持搜索票於上開時地查扣附表
    編號一至十號所示物品之事實，惟矢口否認有何販賣第二、
    三、四級毒品之犯行，並辯稱：扣案如附表編號一至五號所
    示毒品均係向綽號「小何」之友人所購買，且該等毒品係供
    己施用，伊無販賣毒品云云。經查：
（一）扣案如附表編號一至三號所示之藥錠二百五十一顆（驗餘
      總淨重七十七點四二公克）、附表編號四號所示粉末八十
      四瓶（驗餘總淨重六十七點九三公克）及附表編號五號所
      示藥錠四十八顆（驗餘總淨重七點一八公克），經送鑑驗
      結果，附表編號一至三號部分均含有第二級毒品ＭＤＭＡ
      成分，附表編號一號部分並另含有第三級毒品愷他命及第
      四級毒品安定（二氮平）成分，而附表編號四號均含有第
      三級毒品愷他命，而附表編號五號均含有第四級毒品硝甲
      西泮之事實，有內政部刑事警察局九十四年六月二十日刑
      鑑字第０九四０００一二八五號鑑定書附卷可稽（見九十
      四年度偵字第七一九五號卷第四三至四六頁），此外，復
      有附表編號一至五號所示毒品扣案可資佐證，故警方於前
      揭時地在被告租住處扣得被告所有如附表編號一至五號所
      示第二、三、四級毒品之事實，首堪認定。
（二）次查，被告就扣案如附表編號一至五號所示之第二、三、
      四級毒品來源，業於警詢中供稱：ＭＤＭＡ及Ｋ他命係向
      「阿鴻」（即車明鴻）所購買，一粒眠係向「小何」所購
      入，ＭＤＭＡ每顆四至五百元不等，Ｋ他命每公克一千四
      百元至一千五百元不等，一粒眠約八十元等語明確（見九
      十四年度偵字第六０六號卷第十一、十二頁），雖被告旋
      於偵查中改稱：ＭＤＭＡ、Ｋ他命、一粒眠均係向車明鴻
      所購買云云（見九十四年度偵字第六０六號卷第四六頁）
      ，然車明鴻並無販賣附表編號五號所示第四級毒品硝甲西
      泮（俗稱一粒眠）之犯行，有臺灣板橋地方法院檢察署九
      十三年度偵字第一三一二六號起訴書及臺灣板橋地方法院
      九十四年度訴字第一０００號刑事判決在卷得參（見九十
      四年度偵字第七一九五號卷第四九、五十頁），且參酌被
      告於九十三年十二月二十九日遭警查獲當日所製作之警詢
      筆錄，即已明確供述：附表編號一至四號所示毒品係向車
      明鴻購買，附表編號五號所示一粒眠係向「小何」所購買
      等語無訛，有該日警詢筆錄在卷可稽（見九十四年度偵字
      第六０六號卷第十一、十二頁），且核被告於警詢中就扣
      案毒品種類所為之供述，均與內政部刑事警察局九十四年
      六月二十日刑鑑字第０九四０００一二八五號鑑定書鑑驗
      結果相符（見九十四年度偵字第七一九五號卷第四三至四
      六頁），是足認被告於警詢中供稱：ＭＤＭＡ（即附表編
      號一至三號所示之物）及Ｋ他命（即附表編號四號所示之
      物）係向「阿鴻」（即車明鴻）所購買，一粒眠（即附表
      編號五號所示之物）係向「小何」所購入等語，確與事實
      相符。至被告雖又於偵查中及本院審理時否認係向車明鴻
      購買毒品，改稱：扣案第二、三、四級毒品均係向綽號「
      小何」之友人所購買云云（見九十四年度偵字第七一九五
      號卷第二一頁、本院卷第十二頁），然審酌被告該等供述
      ，均係在案外人車明鴻於九十四年四月二十九日經臺灣板
      橋地方法院檢察署檢察官就販賣毒品犯行提起公訴之後，
      是被告顯係為迴護車明鴻而為不實供述，故被告嗣後改稱
      未曾向車明鴻購買附表編號一至四號所示毒品云云，尚與
      事實有間，要無可採。
（三）按所謂販賣毒品行為，並不以販入之後復行賣出為為構成
      要件，祇要以營利為目的，將毒品購入或賣出，其犯罪即
      為完成，且販賣毒品者，其主觀上須有營利之意圖，客觀
      上有販賣之行為，即足構成，至於實際上是否已經獲利，
      則非所問（最高法院六十七年台上字第二五００號、二十
      五年非字第一二三號判例、九十三年台上字第一六五一號
      判決意旨參照）。查被告就購買扣案如附表編號一至五號
      所示毒品之原因，業於警詢時供稱：因為快要過新年，有
      朋友需要吸食，所以才會進大量的貨源，轉賣給朋友（見
      九十四年度偵字第六０六號卷第十一頁）、復於偵查中供
      承：每一顆或一瓶賺取幾十元至一百元之差價等語在卷（
      見九十四年度偵字第六０六號卷第四五頁），雖被告另於
      本院審理時改稱：扣案之毒品均係買來供自己施用云云，
      然審酌被告前於警詢及檢察官偵訊時業已就其個人施用毒
      品之用量供述：九十三年七、八月間，伊才開始吸食搖頭
      丸及Ｋ他命，一個月大約一至二次等語在卷（見九十四年
      度偵字第六０六號卷第十三、四六頁），衡諸扣案第二級
      毒品ＭＤＭＡ共二百五十一顆、第三級毒品愷他命共八十
      四瓶、第四級毒品一粒眠共四十八顆，若被告僅為供己施
      用，依被告施用毒品之頻率僅每月一、二次以觀，被告供
      個人施用所需毒品之數量甚微，被告應無干冒遭警查獲或
      放置過久而受潮變質之風險，而購入超過個人用量甚多之
      扣案毒品之理，再者，被告個人既未施用第四級毒品，則
      被告竟另購入附表編號五所示第四級毒品達四十八顆，亦
      足認被告辯稱：購買扣案毒品均係供己施用而無販賣營利
      意圖云云，要難信實。
（四）另查，被告自九十三年十二月二日至同年月十六日，時有
      與他人在電話中談及關於毒品之數量、價格、種類與品牌
      等情，有卷附之被告0000000000、00000
      00000號行動電話自九十三年十二月二日至九十三年
      十二月十六日之監聽譯文附卷足憑（見九十四年度偵字第
      六０六號卷第二四至四一頁、九十四年偵字第七一九五號
      卷第三三至四十頁），而證人乙○○亦於本院審理時具結
      證稱：伊與被告監聽譯文中所稱之綠巨人、紅草莓、藍月
      光、米奇及衣服等代號，均為搖頭丸之品牌，伊係打電話
      向被告詢價等語綦詳（見本院卷第五九至六一頁），則倘
      被告持有扣案毒品之目的僅係供己施用，實無須於持有數
      量匪少之扣案毒品後，仍時有與他人討論毒品數量、價格
      、種類與品牌等交易相關資訊之必要，故由上開卷附通聯
      譯文，亦足以佐證被告主觀上係基於營利之目的而販入扣
      案毒品。
（五）綜上所述，被告主觀上基於營利之意圖，而販入第二、三
      、四級毒品，業臻明確，被告於本院審理時空言辯稱扣案
      毒品係供己施用並無販賣云云，顯係事後卸責之詞，不足
      採信。本件事證明確，被告犯行堪予認定，應依法論科。
二、按販賣毒品罪，係行為人明知其為毒品，意圖販賣營利，而
    將毒品購入或賣出，有一於此，不必二者兼備，其犯罪即屬
    完成，此與意圖販賣而持有毒品罪，係指行為人以意圖販賣
    營利以外之原因而持有毒品，其後始起意營利販賣者（例如
    因為他人之贈與或寄藏而持有，嗣後始起意為販賣者而言）
    ，並不相同。因此，所謂販賣毒品者，並不以販入之後，復
    行賣出為必要條件，只要以營利為目的，將毒品購入或賣出
    ，有一於此，其犯罪就已經完成，故不論販入或賣出之行為
    ，皆屬販賣行為之一部分，最高法院八十八年度台上字第二
    三九八號、九十年度台上字第一二○四號、九十一年度台上
    字第一一四三號判決均採同一見解。是核被告所為，係犯毒
    品危害防制條例第四條第二項、第三項、第四項之販賣第二
    、三、四毒品罪。被告持有第二、三、四級毒品之低度行為
    ，各為販賣之高度行為所吸收，均不另論罪。被告先後向車
    明鴻、「小何」販入如附表編號一、五號所示之含第四級毒
    品之藥錠，其時間緊接，且所犯罪名與構成要件復係相同，
    顯係基於概括犯意而為之，為連續犯，應論以一罪。又被告
    係以一個販賣毒品以營利之犯意，同時販入第二、三、四級
    毒品，即以一販賣行為，同時觸犯販賣第二、三、四毒品三
    罪，為想像競合犯，應依刑法第五十五條從一重之販賣第二
    級毒品罪處斷。爰審酌被告明知毒品危害之烈，且販賣行為
    乃煙毒禍害之源，其源不斷，則流毒所及，非僅多數人之生
    命、身體受其侵害，社會、國家之法益亦不能免，卻仍意圖
    營利而販賣第二、三、四級毒品，則為害之鉅，當非個人一
    己之生命、身體法益所可比擬，且被告於警詢及檢察官初次
    偵訊時業已坦承犯行，惟為規避個人與車明鴻刑責，嗣後即
    翻異前詞之犯後態度，以及所販入毒品之數量與未及販出即
    遭查獲，復參酌被告之犯罪手段、品行、智識程度等一切情
    狀，量處如主文所示之刑，以示懲儆。
三、末查，扣案如附表編號一至三號所示含第二級毒品ＭＤＭＡ
    之藥錠二百五十一顆（驗餘總淨重七十七點四二公克），均
    應依毒品危害防制條例第十八條第一項前段規定沒收銷燬之
    。又按毒品危害防制條例第十九條第一項關於沒收之規定，
    固採義務沒收主義，凡犯同條例第四條至第九條、第十二條
    、第十三條、第十四條第一項、第二項之罪者，其供犯罪所
    用之物或因犯罪所得之財物，均需諭知沒收。但該法條並未
    規定「不問屬於犯人與否」，均沒收之，自仍以屬於被告或
    共犯所有者為限，始應予以沒收，此有最高法院九十二年度
    台上字第四三九一號判決足供參照，查扣案如附表編號四至
    八號所示之物，均係被告供本件犯罪所用之物，復據被告供
    明均屬其所有（見本院卷第六三、六四頁），均應依毒品危
    害防制條例第十九條第一項宣告沒收。另扣案如附表編號九
    、十號所示之電子磅秤、分裝瓶及分裝袋，為被告所有預備
    供販賣毒品所用之物，業據被告供明筆錄在卷（見本院卷第
    六三、六四頁），均應依刑法第三十八條第一項第二款規定
    沒收之（最高法院九十五年度臺上字第四六八號判決意旨參
    照）。
四、至扣案之研磨器一組、行動電話0000000000、0
    000000000號之ＳＩＭ卡二枚、研磨板一面，並無
    積極證據證明係被告供販賣毒品所用或預備之物，另扣案之
    藥物五－ＭＥＯ膠囊五十二顆、五－ＭＥＯ－ＰＥＡＣＥ十
    八包、ＦＯＸＹ膠囊二顆、ＢＬＡＣＫ－ＣＡＴ膠囊十顆、
    ＣＦＹ一包，經送鑑驗結果，均未檢出含第二、三級毒品之
    事實，亦有前揭內政部警政署刑事警察局鑑定書在卷可憑，
    而扣案之腦新、威而剛復據被告供明係供個人服用（見九十
    四年度偵字第六０六號卷第十三頁、本院卷第六五頁），而
    扣案之帳冊一紙，其上書寫字體流暢，然被告教育程度僅為
    國小肄業，並無法閱讀或書寫國字，故被告辯稱該紙帳冊非
    其所有，且與本案無關，尚屬可信，爰均不另為沒收之諭知
    ，附此敘明。
據上論斷，應依刑事訴訟法第二百九十九條第一項前段，毒品危
害防制條例第四條第二項、第三項、第四項、第十八條第一項前
段、第十九條第一項，刑法第十一條前段、第五十六條、第五十
五條、第三十八條第一項第二款，判決如主文。
本案經檢察官林宗志到庭執行職務。
中    華    民    國  九十五  年    四    月  二十八  日
                      刑事第十四庭審判長  法  官吳靜怡
                                          法  官李家慧
                                          法  官劉煌基
上正本證明與原本無異。
如不服本判決，應於判決送達後10日內向本院提出上訴狀 (應抄
附繕本)。
                                          書記官林妙穗
中    華    民    國  九十五  年    四    月  二十八  日
附表
┌──┬───────────┬──────┬────┐
│編號│ 物品名稱             │重量        │數量    │
├──┼───────────┼──────┼────┤
│ 一 │ 含第二級毒品ＭＤＭＡ │驗餘總淨重  │編號一、│
│    │ 、第三級毒品愷他命及 │六十四點九  │二、三之│
│    │ 第四級毒品安定（二氮 │七公克      │總數量為│
│    │ 平）成分之綠色藥錠   │            │二百五十│
├──┼───────────┼──────┤一顆（驗│
│ 二 │ 含第二級毒品ＭＤＭＡ │驗餘總淨重  │餘總淨重│
│    │ 成分之紅色藥錠       │六點六九公  │為七十七│
│    │                      │克          │點四二公│
├──┼───────────┼──────┤克）    │
│ 三 │ 含第二級毒品ＭＤＭＡ │驗餘總淨重  │        │
│    │ 成分之粉紅色藥錠     │五點七六公  │        │
│    │                      │克          │        │
├──┼───────────┼──────┼────┤
│ 四 │ 含第三級毒品愷他命成 │驗餘總淨重  │八十四瓶│
│    │ 分之粉末             │六十七點九  │        │
│    │                      │三公克      │        │
├──┼───────────┼──────┼────┤
│ 五 │ 含第四級毒品硝甲西泮 │驗餘總淨重  │四十八顆│
│    │ 成分之藥錠           │七點一八公  │        │
│    │                      │克          │        │
├──┼───────────┼──────┼────┤
│ 六 │ 包裝塑膠袋           │一點六公克  │共三只、│
│    │                      │            │供包裝附│
│    │                      │            │表編號一│
│    │                      │            │至三號所│
│    │                      │            │示毒品  │
├──┼───────────┼──────┼────┤
│ 七 │ 包裝塑膠瓶           │九十四點九二│共八十四│
│    │                      │公克        │只、供包│
│    │                      │            │裝附表編│
│    │                      │            │號四所示│
│    │                      │            │毒品    │
├──┼───────────┼──────┼────┤
│ 八 │ 包裝塑膠袋           │零點二八公克│一只、供│
│    │                      │            │包裝附表│
│    │                      │            │編號五所│
│    │                      │            │示毒品  │
├──┼───────────┼──────┼────┤
│ 九 │ 電子磅秤             │            │一具    │
├──┼───────────┼──────┼────┤
│ 十 │ 分裝瓶及分裝袋       │            │一批    │
└──┴───────────┴──────┴────┘
附錄論罪法條：
毒品危害防制條例第4條
製造、運輸、販賣第一級毒品者，處死刑或無期徒刑；處無期徒
刑者，得併科新臺幣 1 千萬元以下罰金。
製造、運輸、販賣第二級毒品者，處無期徒刑或 7 年以上有期徒
刑，得併科新臺幣 7 百萬元以下罰金。
製造、運輸、販賣第三級毒品者，處 5 年以上有期徒刑，得併科
新臺幣 5 百萬元以下罰金。
製造、運輸、販賣第四級毒品者，處 3 年以上 10 年以下有期徒
刑，得併科新臺幣 3 百萬元以下罰金。
製造、運輸、販賣專供製造或施用毒品之器具者，處 1 年以上 7
年以下有期徒刑，得併科新臺幣 1 百萬元以下罰金。
前五項之未遂犯罰之。
毒品危害防制條例第18條
查獲之第一、二級毒品及專供製造或施用第一、二級毒品之器具
，不問屬於犯人與否，均沒收銷燬之；查獲之第三、四級毒品及
製造或施用毒品之器具，無正當理由而擅自持有者，均沒入銷燬
之。但合於醫藥、研究或訓練之用者，得不予銷燬。
前項合於醫藥、研究或訓練用毒品或器具之管理辦法，由法務部
會同行政院衛生署定之。
毒品危害防制條例第19條
犯第 4 條至第 9 條、第 12 條、第 13 條或第 14 條第 1 項、
第2項之罪者，其供犯罪所用或因犯罪所得之財物，均沒收之，
如全部或一部不能沒收時，追徵其價額或以其財產抵償之。
為保全前項價額之追徵或以財產抵償，得於必要範圍內扣押其財
產。
犯第 4 條之罪所使用之水、陸、空交通工具沒收之。


司法院資訊處製作；財團法人民間司法改革基金會備份。
